【裁判字號】    89,簡,85
【裁判日期】    901031
【裁判案由】    廢棄物清理法
【裁判全文】
臺北高等行政法院簡易判決                            八十九年度簡字第八五號
    原      告  合山實業股份有限公司
    代  表  人  甲○○
    被      告  宜蘭縣蘇澳鎮公所
    代  表  人  乙○○鎮長）.
    訴訟代理人  丙○○
右當事人間因廢棄物清理法事件，原告不服宜蘭縣政府中華民國八十九年九月六日（
八九）府訴字第五二一二八號訴願決定，提起行政訴訟。本院判決如左：
    主  文
原告之訴駁回。
訴訟費用由原告負擔。
    事  實
一、事實概要：
    緣宜蘭縣環保局稽查人員於八十九年三月三十一日下午三時許，在宜蘭縣蘇澳鎮
    ○○路一二五號查獲原告工廠作業產生之事業廢棄物（廢石粉、廢麻布袋、紙箱
    及塑膠繩等）露天堆置，原告未設有防止地面水、雨水及地下水流入、滲透之設
    備或措施，予以告發，被告機關依據現場採證照片確認原告之違規事實後，依法
    裁處罰鍰二千元（折合新台幣六千元），原告不服，提起訴願，經遭駁回，遂向
    本院提起行政訴訟。
二、兩造聲明：
    (一)原告聲明求為判決：
      訴願決定及原處分均撤銷。
    (二)被告聲明求為判決：
      原告之訴駁回。
三、兩造之陳述：
    (一)原告主張之理由：
    1.緣被告機關以八十九年四月二十五日蘇鎮清字第四○六號違反廢棄物清理法案
      件處分通知書所載：「原告於八十九年三月三十一日下午十五時十分在蘇澳鎮
      ○○路一二五號，因作業產生之事業廢棄物，露天堆置未設有防止地面水、雨
      水及地下水流入滲透之設備或措施，違反事業廢棄物貯存清除處理方法及設施
      標準第十二條第一款之規定」而處分罰鍰新台幣六千元。惟原告在上述之時間
      、地點所放置之物品係進口滑石之原石，由鴻運船務代理股份有限公司在蘇澳
      港第十二號碼頭，自八十九年三月二十八日十時三十分時開始卸貨，至八十九
      年三月三十一日十七時完工，有該公司簽發之證明書為證，因其中有部分包裝
      袋破損，滑石溢出，原告乃將破麻布袋、紙箱等廢棄物暫置於廠區旁，以便裝
      卸作業不受影響，並預定待裝卸作業完成後，隨即清除，未料，原告三十一日
      下午尚在裝卸作業中，被告機關即於下午三時許，進入廠區不分青紅皂白即認
      定原告未依事業廢棄物處理方法即設施標準，設置「貯存」設施，完全忽視原
      告尚在裝卸作業，廢棄物持續增加之事實以及原告預計於當天（三月三十一日
      ）下午五時完成作業後，會隨即清除廢棄物之事實，即率爾認定原告未依規定
      設置「貯存」設施，核其認事用法實有違誤。
    2.而宜蘭縣環境保護局為何於原告在卸貨原石之際，忽然派員到原告工廠告發？
      係因受附近居民不實檢舉。其中原委起因於民國八十七年八月間，原告借用毗
      鄰新竹玻璃公司之空地，因該空地前被附近居民濫用植竹，原告借用後為整地
      之便，又本以敦親睦鄰宗旨，協商補償該植竹居民之砍除費用，均有里長及經
      手人之證明，後來又有居民食髓知味、貪得無饜，以原告好講話，經常陸續有
      人到原告公司重複索取補償費不成，憤而作不實檢舉，形同環保流氓。被告機
      關未加詳查是事業廢棄物或原石，即附和民眾向原告為處分，實有被利用以環
      保問題事由，助長不法索費，打擊企業之歪風。
    3.又宜蘭縣政府訴願審議委員會在作訴願決定前未實際明察，僅用理論之推斷。
      即：決定書第一頁倒數第二行後段「．．．未見有包裝、暫置、隨即清潔之跡
      象，『似』與貯存之意未盡相符，念及訴願人屬初犯，原處分機關亦已核處最
      低罰鍰處分．．．。」詳緻觀之，其中『似』與貯存之意未盡相符；足證原
      告並未有確鑿之違反事實，僅用推斷『似』為有罪論。念及初犯，核處最低
      處分；依當今社會常態，顯然在安撫這些貪得無饜之環保流氓嫌犯而已，而將
      守法企業當成環保之祭品，故其決定非有理由。
    4.宜蘭縣環境保護局告發單所引用之「作業產生之事業廢棄物標準法」第十二條
      第一款規定，作為違反事項而告發，顯然對事實誤判及缺乏專業認知。蓋所謂
      作業產生之事業廢棄物，係指事業單位（工廠）在生產過程中所產生之廢物（
      如燒石灰所產生之煤碴、石碴等物稱之），與本案為進口原料中包裝袋破損及
      雜物之不可預期，臨時之權宜措施，而是暫時性放置，當天下班前即依囑咐清
      除完畢之臨時性垃圾二者截然不同，告發單位卻以事業廢棄物視之，顯然對事
      實真相認識不足，專業常識缺乏，引用法條不當，又不告知經營者作解釋，草
      率行事，實有怠忽職守、濫用公權力之嫌，請判決如原告訴之聲明云云。
    (二)被告主張之理由：
    1.按「事業廢棄物之貯存、清除或處理方法及設施，應符合中央主管機關之規定
      。」「貯存、清除或處理一般事業廢棄物，違反第十五條規定者，處二千元以
      上一萬元以下罰鍰。．．．」為廢棄物清理法第十五條及第二十四條所明定。
      另「事業廢棄物貯存清除處理方法及設施標準」第十二條第一款規定：「一般
      事業廢棄物之貯存設施，應符合左列規定：一、應有防止地面水、雨水及地下
      水流入、滲透之設備或措施。」
    2.本案經查，宜蘭縣環保局稽查人員於八十九年三月三十一日下午三時許在原告
      工廠內所查獲之事業廢棄物確為原告所堆置，並未設有防止地面水、雨水及地
      下水流入、滲透之設備或措施；依現場稽查照片觀之，該堆置之事業廢棄物散
      逸於土壤中，且累積數量並非少許，應有相當時日，未見有包裝暫置隨即清除
      之跡象，與原告所稱僅將包裝有破損之進口原料及包裝袋等廢棄物「暫置」於
      廠旁之述不符；縱令原告當日隨即清除，依行政罰之處罰以其是否有違法之事
      實已足。故本案應以其是否違反「事業廢棄物貯存清除處理方法及設施標準」
      第十二條第一款規定：有無設置防止地面水滲透等設施，為行政處分之構成要
      件，而非「存放之久暫」，與原告前述意旨辯稱其並無違法事證不符。據此，
      宜蘭縣環保局依前述之法令據以告發，移送被告機關作成處分案。被告機關復
      依廢棄物清理法第十五條及同法第二十四條之規定處新台幣六千元之罰鍰。
    3.另原告稱該事業廢棄物僅係大自然界中之天然產物，而非事業廢棄物並由當地
      里長檢附證明書乙節，惟本案經查該批堆置物中含有大量廢石粉、廢麻布袋、
      紙箱及塑膠繩等事業廢棄物，與其所稱之事不符，且本案該石灰石是否對土壤
      有無影響，應屬專業審查判斷之範疇，今僅憑里長非專業人士乙紙證明書，證
      明其對土壤不構成公害而未提陳相關數據佐證，並不足以採證之。
    4.至於原告訴狀理由第二點乙節，僅需認其是否有違法之事實已足，有關其私權
      之紛爭與本案並無關聯。另被告亦有感於原告對環保工作之用心，對本案僅科
      以最輕之罰鍰新台幣六千元，乃體察實情，所為適當之處分。故原處分並無違
      法與不當之處，請判決如被告答辯之聲明等語。
    理  由
一、按「事業廢棄物之貯存、清除或處理方法及設施，應符合中央主管機關之規定。
    」「貯存、清除或處理一般事業廢棄物，違反第十五條規定者，處二千元以上一
    萬元以下罰鍰。．．．」為廢棄物清理法第十五條及第二十四條所明定。另事業
    廢棄物貯存清除處理方法及設施標準第十二條第一款規定：「一般事業廢棄物之
    貯存設施，應符合左列規定：一、應有防止地面水、雨水及地下水流入、滲透之
    設備或措施。」本件為宜蘭縣環保局稽查人員於八十九年三月三十一日下午三時
    許，在宜蘭縣蘇澳鎮○○路一二五號查獲原告工廠作業產生之事業廢棄物（廢石
    粉、廢麻布袋、紙箱及塑膠繩等）露天堆置，原告未設有防止地面水、雨水及地
    下水流入、滲透之設備或措施，予以告發，被告機關依據現場採證照片確認原告
    之違規事實後，依首揭法令規定裁處罰鍰二千元（折合新台幣六千元）。
二、原告訴稱其公司成立十數年，向極重視環保責任，未曾受罰，本案緣於該公司八
    十九年三月二十八日至三十一日自蘇澳港進口散裝原料（滑石七千餘噸，因包裝
    袋有少許破損情形，為免混雜於原料中，遂將破麻布袋、紙箱等廢棄物等暫置於
    廠區旁邊，均於當日下班前即處理完畢，詎三月三十一日下午三時許，環保局人
    員在鄰近人士帶領下至廠區向值班人員予以告誡指正後即逕予告發，被告機關未
    予詳查即依告發單所載據以裁罰，殊難甘服云云。原告並檢附船務公司船期證明
    其於八十九年三月下旬確自蘇澳港碼頭進口滑石七、四八四、二五噸，卸貨時間
    為八十九年三月二十八日上午十時三十分至三十一日下午五時，以為佐證。
三、查本案乃宜蘭縣環保局執勤人員於處分書所載違規時、地發現原告將事業廢棄物
    露天堆置未設置有防止地面水、雨水及地下水流入、滲透之設備或措施，拍照採
    證予以告發；依該稽查照片觀之，現場堆置之事業廢棄物中有廢石粉、廢麻布袋
    、紙箱及塑膠繩等，散逸於土壤當中，認有違前開事業廢棄物貯存清除處理方法
    及設施標準第十二條第一款規定，處罰原告，並非以原告違反有害事業廢棄物處
    罰原告，因之，原告以其物無害土壤，主張原處分為違法，尚乏依據。從而，原
    處分予以處罰於法並無不合，訴願決定予以維持，亦稱妥適，原告徒執前詞，訴
    請撤銷，為無理由，應予駁回。本件依卷內資料，事證已臻明確，爰不經言詞辯
    論為之，併此敘明。
據上論結，本件原告之訴為無理由，爰依行政訴訟法第二百三十六條、第一百九十五
條第一項後段、第九十八條第三項前段，判決如主文。
中    華    民    國      九十      年      十        月    三十一      日
                                      臺北高等行政法院第一庭
                                                      法  官  林金本
右為正本係照原本作成。
本件以訴訟事件所涉及之法律見解具有原則性者為限，始得於本判決送達後二十日
內向本院提出上訴狀並表明上訴理由，如已於本判決宣示後送達前提起上訴者，應
於判決送達後二十日內補具上訴理由（均按他造人數附繕本），且經最高行政法院
許可後方得上訴。
中    華    民    國     九十      年       十一     月          二     日
                                                      書記官  簡信滇


司法院資訊處製作；財團法人民間司法改革基金會備份。
